【裁判字號】    99,上更(一),184
【裁判日期】    991124
【裁判案由】    公共危險等
【裁判全文】
臺灣高等法院高雄分院刑事判決     99年度上更(一)字第184號
上  訴  人  臺灣高雄地方法院檢察署檢察官
被      告  劉佳琳
選任辯護人  孫嘉南律師
上列上訴人因被告公共危險等案件，不服臺灣高雄地方法院中華
民國99年1 月7 日98年度訴字第755 號第一審判決（起訴案號：
臺灣高雄地方法院檢察署98年度偵字第11716 號），提起上訴，
經最高法院發回更審，本院判決如下：
    主  文
原判決撤銷。
劉佳琳犯恐嚇危害安全罪，處有期徒刑肆月；又放火燒燬他人所
有廚房木隔間、菜渣桶、開關箱、茶几等物品，致生公共危險，
處有期徒刑壹年肆月，扣案打火機壹個沒收，應執行有期徒刑壹
年陸月，扣案打火機壹個沒收。
    事  實
一、劉佳琳因懷疑友人郭秀時常常在背後向人投訴其患有精神疾
    病一事，因而心生不滿，竟基於恐嚇危害安全之犯意，於民
    國98年4 月13日凌晨2 時許，駕駛車牌號碼ZU-1027 號自小
    客車攜帶內裝汽油之20公升汽油桶，前往郭秀時位在高雄縣
    大寮鄉○○路○段631 巷68號住處，將汽油潑灑於郭秀時所
    有停放於該住處外騎樓之車牌號碼ZYA-792 號機車，適為郭
    秀時鄰居陳睦環發現，高聲制止，劉佳琳以：「沒你的事」
    回應後，迅即駕車離去，郭秀時因聽聞聲響出外察看獲悉上
    情而心生畏懼，足生危害於安全，並即於同日凌晨2 時15分
    許前往高雄縣政府警察林園分局昭明派出所報警。惟劉佳琳
    自上址離開後，仍有未甘，另基於放火燒燬現他人所有之物
    之犯意，因汽油業已潑盡，再於同日凌晨2 時21分許，駕駛
    上開自用小客車攜帶上開汽油桶，前往附近之高雄縣林園鄉
    ○○路○段650 號之「台亞林園加油站」購買新臺幣（下同
    ）200 元之汽油後，於同日凌晨2 時50分前之某時，至高雄
    縣大寮鄉○○○路436 之15號旁郭秀時承租之鐵皮屋遮雨棚
    內，將汽油朝廚房隔間外西北側塑膠菜渣桶附近潑灑，並以
    其所有之打火機點火引燃，因此燒燬郭秀時所有上開廚房木
    隔間、菜渣桶、開關箱、茶几等物品，致生公共危險，即離
    去現場，並將該汽油桶丟棄於路邊，嗣為警於98年4 月13日
    上午2 時50分許，在高雄縣大寮鄉○○○路289 號前發現劉
    佳琳正駕車返家，乃前往盤查，並扣得其所有供放火犯罪所
    用之打火機1 個而查獲上情。而上開火勢，則於同日凌晨2
    時58分許由消防隊據報後，於同日凌晨3 時15分許前往撲滅
    。
二、案經高雄縣政府警察局林園分局報告臺灣高雄地方法院檢察
    署檢察官偵查起訴。
    理  由
壹、證據能力部分：
一、按鑑定人由審判長、受命法官或檢察官就下列之人選任1 人
    或數人充之：1.就鑑定事項有特別知識經驗者。2.經政府機
    關委任有鑑定職務者；鑑定之經過及其結果，應命鑑定人以
    言詞或書面報告；法院或檢察官得囑託醫院、學校或其他相
    當之機關、團體為鑑定，或審查他人之鑑定，並準用第203
    條至第206 條之1 規定，刑事訴訟法第198 條、第206 條第
    1 項、第208 條第1 項分別定有明文。卷附高雄市立凱旋醫
    院（下稱凱旋醫院）精神鑑定書，係原審審理時囑託凱旋醫
    院為鑑定，依據上開規定，為刑事訴訟法第159 條第1 項規
    定之例外情形，有證據能力。
二、按被告以外之人於審判外之言詞或書面陳述，除法律有規定
    者外，不得作為證據，刑事訴訟法第159 條定有明文。查被
    告之辯護人主張證人郭秀時、陳睦環、蔡明宏於警詢陳述為
    審判外之陳述，並無證據能力，且核其上開警詢筆錄所陳內
    容與審判中之陳述大致相符，並無特別可信之情況，亦不符
    刑事訴訟法第159 條之2 有關傳聞例外之規定，故不得作為
    認定本案犯罪事實有無之證據，應無證據能力。
三、按被告以外之人於偵查中向檢察官所為陳述，除顯有不可信
    之情況者外，得為證據，而證人、鑑定人依法應具結而未具
    結者，其證言或鑑定意見，不得作為證據，刑事訴訟法第15
    9 條之1 第2 項、第158 條之3 定有明文。本件證人陳睦環
    、蔡明宏於檢察官偵查中具結後所為之證述，並無何顯不可
    信之情況，依上說明，其於偵查中之證言自均具有證據能力
    。惟證人郭秀時偵查中之陳述，因未具結，尚無證據能力。
四、卷內扣押筆錄、扣押物品目錄表、扣押物品收據，係警方通
    常執行搜索扣押任務時所需製作，為公務員於職務上所製作
    之紀錄、證明文書，查無顯不可信之情況，依刑事訴訟法第
    159 條之4 第1 項第1 款規定有證據能力（最高法院93年度
    台上字第2616號判決意旨參照）。
五、卷附照片共20張（參警卷第21－24頁、原審院二卷第32－37
    頁），係傳達照相當時現場情況，而透過照片傳達情形與現
    場實況在內容上之一致性，透過機械之正確性加以保障，即
    照片並不存在人對現實情形之知覺、記憶所經常發生的表現
    錯誤，是認照片之性質係非供述證據，並無傳聞法則之適用
    ，且亦別無證據證明上開蒐證照片有經偽造、變造或不法之
    情形，自有證據能力。
六、卷附之高雄縣政府消防局98年5 月8 日出具之火災原因調查
    鑑定書、內政部消防署火災證物鑑定報告，係由高雄縣政府
    消防局、內政部消防署依消防法第26條第1 項規定執行調查
    、鑑定火災原因之勤務後，據以出具之書面鑑定報告，並非
    以被告為偵查對象所製作之書面，且因檢察官、被告及其辯
    護人於審判程序中均同意上開書面陳述，作為證據，審酌該
    勘驗紀錄、火災原因報告書等做成時之情況，受外力不當介
    入之可能性低，並無何不可信之情形，上開書面陳述之形式
    及取得之過程並無瑕疵、與待證事實具有關連性等情況，認
    為適當，應認依刑事訴訟法第159 條之5 第1 項之規定，得
    將之作為本案認定事實之證據，而有證據能力。
貳、實體部分：
一、被告劉佳琳於原審審理中固坦承於上開時、地，將購得之汽
    油潑灑於被害人郭秀時上開機車之事實，惟矢口否認有何恐
    嚇危害安全及放火燒燬他人所有物之犯行，辯稱：其患有多
    年之憂鬱症，當天其頭暈暈的，所以不知為何會購買汽油潑
    灑於郭秀時之機車，但其並無恐嚇郭秀時之意思，亦未曾放
    火燒郭秀時的遮雨棚等物云云。經查：
  (一)恐嚇危害安全罪部分：
  1.被告於98年4 月13日凌晨2 時許將購得之汽油潑灑於停放在
    被害人郭秀時住處外騎樓之上開機車之情，業據證人陳睦環
    即目擊者於偵查時證述明確，核與證人即被害人郭秀時於原
    審審理時證述情節相符（參警卷第9 －11頁，偵卷第21－22
    頁、原審卷二第87、88頁），而員警劉秉豐（原名劉達雄）
    於同日凌晨2 時15分後即前往現場處理，發現現場機車及走
    廊地面油漬之情，並經劉秉豐於原審證述在卷（原審卷二第
    94－97頁），並有高雄縣政府警察局林園分局職務報告存卷
    可查（警卷第1 頁），及相片2 紙在卷可憑（警卷第21頁）
    且為被告所不否認；另證人郭秀時確因被告上開潑灑汽油舉
    動因而心生畏懼一節，亦據證人郭秀時於原審審理時證述在
    卷（參原審卷二第88頁），是此部分之事實，均堪認定。
  2.至於被告係於該日凌晨2 時許潑灑汽油，而警方則於同日凌
    晨2 時15分許接獲郭秀時報案等情，分經證人陳睦環於偵查
    中證述（偵卷第21頁）及員警劉達雄職務報告（警卷第1 頁
    ）記載明確，故被告在高雄縣大寮鄉○○路○段631 巷68號
    前所潑灑之汽油，非同日2 時21分許至台亞林園加油站所購
    入，而係在2 時15分前先行購買，堪以認定。
  3.被告固以前詞置辯，惟查被告於本件案發前，因懷疑證人郭
    秀時在背後向人投訴其患有精神疾病，乃心生不滿而前往證
    人郭秀時住處潑灑汽油等情，除據被告於原審審理時供稱：
    「（審判長問：為何要到郭秀時住處外的騎樓機車潑灑汽油
    ？）因為郭秀時都會亂講我的壞話。」等語明確外（參原審
    二卷第103 頁），核與凱旋醫院精神鑑定書中所載：... 五
    、鑑定經過... 「... 劉員（即被告）表示很久以前就曾聽
    聞郭姓牌友（即郭秀時）在背後議論她是精神病患，但都因
    為沒有確切的證據而隱忍下來，事發當天前一天晚上11點左
    右跟另一位張簡姓牌友一起在小吃部喝酒吃東西，張簡姓牌
    友跟她抱怨郭姓牌友在背後說她壞話，提議到郭姓牌友家縱
    火警告她... 」等語相符（參原審院二卷第68頁），而被告
    確罹有情感性精神病，並於96年間起就在國軍高雄總醫院接
    受治療及定期之門診追蹤之事實，亦有國軍高雄總醫院98年
    7 月27日醫雄企管字第0980003411號函、診斷證明書在卷可
    按（參原審卷二第58-59 頁，偵卷第31頁），衡以罹患精神
    症狀之人多半不欲他人知悉且談論等情以觀，足徵被告因認
    證人郭秀時在他人背後談論其患有精神疾病，因而心生不滿
    ，故其主觀上萌生警告郭秀時之動機及想法，自堪認定。則
    被告於嗣後以潑灑汽油於證人郭秀時機車上而達其警告郭秀
    時之目的，其舉動主觀上自有恐嚇危害安全之犯意甚明，從
    而，被告辯稱：其不知潑灑汽油之目的，亦無恐嚇郭秀時犯
    意云云，即無可取。
  (二)放火燒燬他人所有物品罪部分
  1.證人郭秀時所承租位在高雄縣大寮鄉○○○路436 之15號房
    屋旁之鐵皮遮雨棚，於98年4 月13日凌晨2 時58分許據報發
    生火警，經高雄縣政府消防局大寮分隊前往撲滅，經消防局
    人員現場勘查鑑驗後，結論認：本案起火戶確認為高雄縣大
    寮鄉○○○路436 －15號旁鐵皮遮雨棚，無延燒戶。起火處
    為鐵皮遮雨棚下廚房木隔間外西北側塑膠菜渣桶附近，起火
    原因以人為縱火引起火災可能性較大。而消防人員採取現場
    混凝土塊及塑膠桶燒溶物，送請鑑定結果，亦檢出汽油類促
    進劑等節，有高雄縣政府消防局98年5 月8 日火災原因調查
    鑑定書及所附現場照片、現場平面圖及物品配置圖、內政部
    消防署火災證物鑑定報告附卷可證（偵卷第34－46頁）。再
    據上開現場照片及現場平面圖及物品配置圖所示，郭秀時所
    有鐵皮遮雨棚下廚房經上開火勢燃燒後，造成廚房木隔間、
    菜渣桶、開關箱、茶几等物品燒燬，亦可認定。
  2.被告雖否認有何放火之犯行，惟被告於案發當日凌晨2 時21
    分許前往「台亞林園加油站」購買汽油，業據證人蔡明宏即
    加油員於偵查中證述明確（參偵卷第22頁）、並有加油站監
    視錄影器翻拍照片2 張在卷可查，並為被告自承確有前往加
    油在卷（見偵卷第23-24 頁、原審卷二第7 －8 頁）；而被
    告嗣於同日凌晨2 時50分在其住處即高雄縣大寮鄉○○○路
    289 號停車為警查獲，而證人劉秉豐在盤查被告時，即獲報
    郭秀時上開鐵皮遮雨棚失火等情，業經證人劉秉豐於原審證
    述在卷（原審卷二第95－96頁），並有高雄縣政府警察局林
    園分局執行拘提逮捕本人通知書中所載「通知時間」等在卷
    可查（警卷第19、24頁），可見上開火勢發生時間，應在當
    日凌晨2 時50分前，堪可認定（至於加油站監視錄影器時間
    較證人蔡明宏陳述之時間遲延38分，應係時間設定誤差所致
    ，被告購買汽油時間之認定，應以證人蔡明宏、劉秉豐之證
    詞及高雄縣政府警察局林園分局執行拘提逮捕本人通知書中
    所載「通知時間」為可採，附此敘明）。
  3.再者，被告早於同日凌晨2 時許即前往郭秀時之住處前機車
    潑灑汽油，而員警劉秉豐係於同日凌晨2 時15分據報至現場
    處理，已如上述，則被告於同日凌晨2 時21分所購之汽油自
    不可能為其潑灑機車所用。復據證人郭秀時於本院前審審理
    時證稱，陳睦環見被告潑灑汽油，乃大聲呼喊，伊亦向外觀
    看，見被告打開車門將汽油桶帶進駕駛座後即將車駛離等語
    ，而經本院詢以是否見被告將空桶放入汽車之後行李廂，郭
    秀時則明確否認（見本院99年度上訴字第269 號卷第47頁）
    。此恰與證人蔡明宏於偵查中證稱：「該名女子（即被告）
    當天拿20公升水桶，請我幫她加95汽油」等語（偵卷第22頁
    ）相符，並有上開監視錄影翻拍相片（警卷第24頁）可資佐
    證。可知被告以汽油潑灑郭秀時機車離去時，因汽油已經用
    罄，係直接將空桶帶進車內副駕駛座，旋即前往台亞加油站
    ，再將空桶自副駕駛座取出交予加油人員加油，絕非先至台
    亞加油站加油再往郭秀時住處潑灑機車甚明。
  4.復被告於同日凌晨2 時50時經警盤查時，警方僅扣得打火機
    1 個，並未扣得汽油桶等情，亦經證人劉秉豐於原審證述綦
    詳（原審卷二第96－97），益證被告於同日凌晨2 時21分許
    在加油站所購得之汽油業已用罄，則該汽油既非用於潑灑上
    開機車，已如上述，顯然另有他用。再以被告因不滿被害人
    郭秀時言論，乃攜帶汽油潑灑於郭秀時所有機車，因遭發現
    而悻然離去，已如前述，其積怨仍深，衡以郭秀時機車及鐵
    皮遮雨棚，先後遭潑灑汽油及縱火，具有時地密接、被害人
    同一之關連性，實難想像當日恰有另人於被告潑灑汽油之同
    時亦前往郭秀時之鐵皮遮雨棚縱火。況被告為警查獲時，亦
    在其身上扣得打火機1 個，有該打火機扣案可證。至本案固
    未扣得供被告盛裝汽油點火之汽油桶，惟觀諸被告另自承伊
    曾將前開自台亞加油站加油取得之統一發票，自行填載「香
    煙、發票」等2 項（偵卷第23－24頁），可知被告犯罪後曾
    有湮滅罪證之舉動，自無從期待其於縱火後，仍保留該汽油
    桶供警方追查，衡情已遭被告丟棄，自難徒以未扣得被告作
    案所用之汽油桶，即為被告有利之認定。綜上各情，實已可
    確認本案係被告以汽油潑灑郭秀時所有機車後，另持空桶前
    往加油，再至郭秀時上開鐵皮遮雨棚處潑灑汽油點火引燃，
    其放火行為至為明確。
  5.再汽油係高度揮發性之可燃性物體，屬消防法第15條及公共
    危險物品及可燃性高壓氣體設置標準暨安全管理辦法所定之
    公共危險物品，一旦引火點燃，火勢極易延燒而不易控制，
    更為週知之事理，則被告以汽油點火引燃郭秀時上開鐵皮遮
    雨棚，除已燒燬其廚房內上開物品外，更有延燒波及該遮雨
    棚旁之鄰屋或他人所有物品之可能，已致生公共之危險，亦
    堪認定。
  (三)綜上所述，本案事證明確，被告上開犯行，應堪認定。
二、核被告所為，係犯刑法第305 條之恐嚇危害安全罪、第175
    條放火燒燬他人所有物罪。起訴書雖認被告放火行為，係犯
    刑法第173 條第1 項放火燒燬現有人使用之住宅罪，惟按刑
    法第173 條第1 項所謂現供人使用之住宅，係指現時供人住
    居使用之房宅而言，查被害人郭秀時平日係居住於大寮鄉○
    ○路○段631 巷68號住處，而上開鐵皮遮雨棚係承租以供打
    麻將、擺放飼料之用，其內放床，係偶而睡覺，伊於案發當
    日並未居住其內等情，業經郭秀時到庭證述在卷（本院99年
    度上訴字第269 號卷第46、47頁），可見郭秀時平日另有固
    定住所，並非在上開鐵皮遮雨棚內起居，且案發時亦未在場
    ，尚難以郭秀時偶然在該處睡覺之情形，即認該鐵皮遮雨棚
    屬刑法第173 條第1 項「現供人使用之住宅」，起訴意旨尚
    有誤會，惟因起訴書所載社會基本事實仍屬同一，爰依法變
    更起訴法條。至被告之辯護人雖曾主張被告行為時有精神障
    礙，請求依刑法第19條第2 項規定減輕其刑云云，惟原審依
    職權將被告送精神鑑定，其結果略以：劉員（即被告）雖有
    精神科診斷為情感性精神病，然經會談時所收集資料，案發
    前後亦無重鬱發作或是躁症發作時情形，僅有母親觀察到因
    為犯罪後的輕微憂鬱狀態，綜合以上，鑑定人判定劉員於犯
    案當時應仍能辨識其行為違法且依其辨識而行為的能力並未
    有顯著降低之情形，建議除負當有之刑責外，應仍持續接受
    精神科治療，避免有再犯之虞等語，有凱旋醫院精神鑑定書
    1 份在卷可參（見原審卷二第66－69頁），可知被告經鑑定
    結果，其於犯罪時並無心神喪失或精神耗弱等情狀，再酌以
    被告案發前購買汽油時未直接下車，反係將油桶交由加油站
    員工蔡明宏幫忙盛裝油料，有監視錄影翻拍照片在卷可考（
    參原審卷二第32頁），且於犯後迅速逃離現場等情以觀，益
    徵被告於犯罪行為時意識清醒，自無依刑法第19條規定予以
    免除或減輕其刑之情形，故被告之辯護人上開所辯，即無可
    取，附此敘明。
三、原判決以被告涉犯恐嚇危害安全罪部分罪證明確，因予論罪
    科刑，並認定被告被訴放火燒燬現供人使用住宅罪部分無罪
    ，固非無見；然查：
（一）被告用以犯恐嚇危害安全罪之物品--汽油，係被告於98年
      4 月13日凌晨2 時許，為恐嚇危害安全犯行前即已購入，
      業經本院認定如前，原判決認被告係於8 年4 月13日凌晨
      2 時21分許，駕駛車牌號碼ZU-1027 號自小客車攜帶汽油
      桶，前往址設在高雄縣林園鄉○○路○段650 號之「台亞
      林園加油站」購買新臺幣200 元之汽油後，再犯事實一前
      段所述之恐嚇危害安全犯行，其事實認定尚有不符。
（二）另原審就被告劉佳琳放火燒燬他人所有物部分，未予詳查
      ，遽為被告無罪之諭知，容有未當。
檢察官上訴意旨，指摘原判決不當，為有理由，自應由本院將原
判決撤銷改判。
四、爰審酌被告劉佳琳僅因懷疑被害人郭秀時在背後談論是非，
    竟以潑灑汽油之方式而發洩其不滿之情緒，並使被害人因而
    心生畏懼，所為實屬不該，且所為之手段係以潑灑汽油此一
    易揮發物體之方式，顯然無視於該物體一旦引燃將造成無可
    挽回之巨大災害，惡性非輕，又於深夜任意以汽油縱火燒燬
    被害人所有之物，除毀損被害人之財物外，更對公共安全造
    成重大危害，實不宜輕縱，且被告犯後始終未賠償被害人之
    損失，未見悔意，及其動機、目的、罹有情感性精神病因而
    自制力較差等一切情狀，量處如主文第二項所示之刑，並定
    其應執行刑，以資懲儆。又扣案之打火機1 個，係被告所有
    ，已經其供明在卷，被告雖否認為放火所用之物，惟上開打
    火機係被告甫完成放火犯行返家時，為警在其身上扣得，已
    如上述，而被告若非使用打火機，如何能引燃汽油，堪認該
    打火機實為被告用以點火引燃汽油，供其犯罪所用之物，依
    刑法第38條第1 項第2 款規定併宣告沒收。至被告盛裝汽油
    所使用之20公升裝空桶，因未扣案，且被告於本院審理時稱
    已經丟棄，為免執行困難，爰不予宣告沒收。
五、不另為無罪諭知部分：
  （一）起訴及公訴補充意旨分別略以：被告因不滿其於98年4
        月12 日 ，在高雄縣大寮鄉○○○路436 之15號被害人
        郭秀時承租處吵鬧，遭被害人報警處理，竟基於恐嚇犯
        意，對被害人揚言：要找兄弟過來等語，使被害人心生
        畏懼。復基於預備放火燒燬住宅之犯意，於98年4 月13
        日上午2 時許，駕駛上開自小客車攜帶汽油，前往高雄
        縣大寮鄉○○路○ 段631 巷68 號 郭秀時住處外，將汽
        油潑灑在郭秀時所有停放在住處外騎樓之上開機車上，
        因認被告涉犯刑法第305 條之恐嚇危害安全罪嫌及同法
        第173 條第4 項之預備放火燒燬住宅罪嫌。
  （二）按犯罪事實應依證據認定之，無證據不得認定犯罪事實
        ；不能證明被告犯罪，應諭知無罪之判決；刑事訴訟法
        第154 條第2 項及第301 條第1 項分別定有明文。次按
        告訴人之指訴，係以使被告受刑事訴追為目的，是以告
        訴人之指訴為證據方法，除其指訴須無瑕疵，且應有察
        與事實相符之佐證，始得資為判決之基礎（最高法院52
        年台上字第1300號、61年台上字第3099號判例要旨可參
        ）。又檢察官就被告犯罪事實，應負舉證責任，並指出
        證明之方法。因此，檢察官對於起訴之犯罪事實，應負
        提出證據及說服之實質舉證責任。倘其所提出之證據，
        不足為被告有罪之積極證明，或其指出證明之方法，無
        從說服法院以形成被告有罪之心證，基於無罪推定之原
        則，自應為被告無罪判決之諭知（最高法院92年度台上
        字第128 號判例意旨參考）。
  （三）起訴及公訴補充理由意旨認被告涉有上開罪嫌，無非係
        以被害人郭秀時之指述、證人陳睦環、蔡明宏之證述及
        現場照片等資為論據，訊據被告堅詞否認有上開犯行，
        辯稱：其未曾對郭秀時揚言說要找兄弟過來，且案發當
        天其只是要去郭秀時處潑灑汽油而已，實際上並不敢點
        火云云。經查：
  1.被告被訴恐嚇部分：
    證人即被害人郭秀時於原審審理時固證稱：被告於案發前一
    天即98年4 月12日在其高雄縣大寮鄉○○○路436 之15號租
    屋處與別人吵架時，有當著大家的面說要找兄弟過來，其聽
    到後覺得很害怕，就打電話報警，之後員警到達現場瞭解後
    ，便於當晚7 時許請其離開上開租屋處等語（參原審卷二第
    92-93 頁），惟原審依職權調取高雄縣政府警察局林園分局
    員警工作紀錄簿，並無證人郭秀時所稱，於98年4 月12日報
    警紀錄，有該工作紀錄簿附卷可憑（參原審二卷第38-41 頁
    ），是證人郭秀時上開證述是否屬實，已有可疑；另原審再
    詢以證人郭秀時有關於案發數天前，其與被告爭吵報警，並
    於員警到達現場後，相互指責對方行賄員警一事，證人郭秀
    時證稱：這應該也是在4 月12日中午發生的事情等語（參原
    審卷二第93頁），此亦與上開員警工作簿所載上開情事係發
    生於98年4 月8 日晚上10時許等情不符，足見證人郭秀時上
    開證述情節確有時間、空間重疊錯置之嫌，其證述即難謂毫
    無瑕疵可言；此外，本院遍查全卷，亦無足以證明證人郭秀
    時上開證述係真實之其他佐證，揆諸前開說明，本院自難僅
    以證人郭秀時單一有瑕疵之指述，即認被告涉有上開恐嚇犯
    行。
  2.被告被訴預備放火燒燬住宅部分：
  本件被告固於上開時、地，持購得之汽油潑灑於被害人郭秀
    時停放於上開住處外騎樓之機車，惟觀諸上開機車之停放位
    置，距住宅大門、樑柱均有些許距離，有卷附現場照片在卷
    可考（參警卷第21頁），已難認被告上開潑灑汽油行為係針
    對住宅本身；且案發之際時值深夜，一般人多已入眠而鮮少
    到外走動，倘被告之真意係要放火燒燬住宅，其大可直接持
    汽油朝被害人郭秀時住宅潑灑而無庸擔心遭人阻止，又何必
    多此一舉僅將汽油潑灑於機車上；再參諸案發地點係屬戶外
    ，且為水泥磁磚地面，衡情尚難期望火勢可以透過不易燃之
    磁磚表面而延燒至住宅，從而，被告上開行為是否有放火燒
    燬住宅之故意，即屬有疑。
  再者，被告因認被害人郭秀時在他人背後談論其患有精神疾
    病，因而心生不滿，故以潑灑汽油於被害人郭秀時機車以達
    其恐嚇郭秀時目的一節，業據本院認定如前，顯見被告上開
    舉止，主觀上僅為恐嚇被害人郭秀時，亦難以此即認被告主
    觀上有放火故意；參之證人陳睦環於偵查中證稱：其看見被
    告拿一桶東西往機車潑灑，潑完後將油桶放進車內，其便詢
    問被告欲做何事，被告回以「沒妳的事」後即駕車離去等語
    （參偵卷第22頁），且被告於為警查獲之際，尚在其身上扣
    得打火機1 個，是被告主觀上苟有放火故意，其於潑灑汽油
    完應可直接持打火機點火，然被告並未如此，反而將油桶收
    入車內並開車離去，益徵被告主觀上確無放火之故意甚明；
    縱認被告上開潑灑汽油之行為係放火行為之預備階段，然被
    告針對之物乃被害人郭秀時之機車，並非被害人郭秀時之住
    宅，核其所為亦僅成立刑法第175 條第1 項放火燒燬他人物
    品罪之預備犯，惟該條並無處罰預備犯之規定，是被告所為
    即為刑法所不罰之行為，尚與公訴補充理由所載係構成刑法
    第173 條第4 項之預備放火燒燬住宅罪有間。
  3.綜上，檢察官所舉之證據，其為訴訟上之證明，並未達到通
    常一般之人均確信被告有上開恐嚇危害安全及預備放火燒燬
    住宅犯行之真實程度，即難據以為被告不利之認定，自屬不
    能證明被告犯罪，揆諸前開說明，本應為被告此部分無罪之
    諭知，然檢察官既認被告上開恐嚇危害安全及預備放火燒燬
    住宅行為與其前開有罪部分，分別有單純一罪及想像競合等
    實質上一罪及裁判上一罪之關係，爰就此部分均不另為無罪
    之諭知。
據上論結，應依刑事訴訟法第369 條第1 項前段、第364 條、第
299 條第1 項前段、第300 條，刑法第175 條第1 項、第305 條
、第51條第5 款、第38條第1 項第2 款，判決如主文。
本案經檢察官高碧霞到庭執行職務。
中    華    民    國    99    年  11  月    24    日
                  刑事第十一庭  審判長法  官 翁慶珍
                                      法  官 孫啟強
                                      法  官 石家禎
以上正本證明與原本無異。
恐嚇危害安全罪部分不得上訴，其餘部分如不服本判決，應於判
決送達後10日內向本院提出上訴狀，其未敘述理由者並應於提出
上訴狀後10日內向本院補提理由書（應附繕本）。
中    華    民    國    99    年  11 月      24   日
                                      書記官 賴梅琴
附錄本案論罪法條：
中華民國刑法第305 條（恐嚇危害安全罪）以加害生命、身體、
自由、名譽、財產之事，恐嚇他人致生危害於安全者，處2 年以
下有期徒刑、拘役或3 百元以下罰金。
中華民國刑法第175 條（放火燒燬住宅等以外之物罪）
放火燒燬前二條以外之他人所有物，致生公共危險者，處1 年以
上7 年以下有期徒刑。

司法院資訊處製作；財團法人民間司法改革基金會備份。
